臺灣高等法院高雄分院刑事判決　　　　 96年度上訴字第171號
上　訴　人　臺灣屏東地方法院檢察署檢察官
被　　　告　甲○○
上列上訴人因被告違反毒品危害防制條例案件，不服臺灣屏東地
方法院95年度訴字第960 號中華民國95年12月7 日第一審判決（
起訴案號：臺灣屏東地方法院檢察署95年度毒偵字第1663號。併
辦案號：同署95年度毒偵字第9463號、96年度毒偵字第52號），
提起上訴，本院判決如下：
    主  文
原判決撤銷。
甲○○施用第一級毒品，累犯，處有期徒刑壹年陸月，扣案注射
針筒壹支，沒收；又施用第二級毒品，累犯，處有期徒刑拾月。
應執行有期徒刑貳年，扣案注射針筒壹支，沒收。
    事  實
一、甲○○於民國90年間，因施用毒品案件，經臺灣高雄地方法
    院以90年度毒聲字第6738號裁定送觀察勒戒後，認無繼續施
    用毒品傾向，經臺灣高雄地方法院檢察署檢察官於91年1 月
    8 日以90年度毒偵緝字第767 號為不起訴處分確定。又於91
    年間再因施用毒品案件，經臺灣高雄地方法院以91年度毒聲
    字第926 號裁定送勒戒處所觀察勒戒後，認有繼續施用毒品
    傾向，除經檢察官提起公訴外，並由該院以91年毒聲字第24
    41號裁定令入戒治處所施以強制戒治，因成效評定良好，再
    由該院以91年度毒聲字第7179號裁定停止戒治並付保護管束
    ，並於92年5 月22日戒治期滿，起訴部分，則由該院以91年
    度訴字第1525號判決判處有期徒刑7 月確定。詎甲○○竟仍
    未戒除毒癮，基於施用第一級毒品海洛因之集合犯意，於95
    年9 月3 日傍晚某時起至95年10月25日止，在屏東縣屏東市
    ○○路206 巷2 弄3 號友人孫文正之住處，將第一級毒品海
    洛因加水稀釋，以注射針筒注射手臂之方式，每天施用第一
    級毒品海洛因1 次；另基於施用第二級毒品甲基安非他命之
    集合犯意，在上開時、地，將甲基安非他命置在鋁箔紙上以
    打火機燒烤吸食其煙霧之方式，每4 天施用甲基安非他命1
    次。嗣於95年9 月4 日7 時15分許，經警在屏東縣政府警察
    局屏東分局海豐派出所內所採集之尿液送請檢驗結果確呈嗎
    啡及甲基安非他命陽性反應，始查知上情。又於95年9 月23
    日20時10分許，甲○○與孫文正共乘車牌號碼為WEK-391 號
    之機車，行經屏東市○○路206 巷2 弄3 號前為為警查獲，
    並扣得甲○○所有供施用海洛因用之注射針筒1 支。又於95
    年10月28日晚間7 時許，在屏東縣政府警察局屏東分局民生
    派出所內所採集之尿液送請檢驗結果確呈嗎啡及甲基安非他
    命陽性反應，始查知上情。
二、案經屏東縣警察局屏東分局移送臺灣屏東地方法院檢察署檢
    察官偵查起訴及移送併辦。
    理  由
一、被告甲○○未於本院審理時到庭，惟查前開事實，業據被告
    分別於警詢、偵查中及原審審理時供承不諱，且被告先後被
    警查獲，經警採其尿液送驗結果，均呈現嗎啡及甲基安非他
    命陽性反應，有台灣檢驗科技股份有限公司95年9 月20日編
    號KＺ000000000000，95年10月5 日編號KＺ000000000000、95
    年11月16日編號KH2006B0000000濫用藥物尿液檢驗報告各1
    紙在卷可稽，復有扣案之注射針筒1 支可資佐證，足見被告
    之自白與事實相符，自得採為認定被告犯罪之證據。綜上所
    述，本件事證明確，被告之犯行，堪以認定。
二、被告因施用毒品案件，經臺灣高雄地方法院於90年11月7 日
    以90年度毒聲字第6738號裁定送觀察、勒戒後，認無繼續施
    用毒品之傾向，經臺灣高雄地方法院檢察署檢察官於91年1
    月8 日以90年度毒偵緝字第767 號為不起訴處分確定。又於
    91年間再因施用毒品案件，經臺灣高雄地方法院於91年2 月
    26日以91年度毒聲字第926 號裁定送勒戒處所觀察、勒戒後
    ，認有繼續施用毒品傾向，再經臺灣高雄地方法院於91年5
    月6 日以91年毒聲字第2441號裁定令入戒治處所施以強制戒
    治，戒治期間因成效良好，於91年11月21日停止戒治處分執
    行，所餘期間付保護管束，並於92年5 月22日戒治期滿等語
    ，有臺灣高等法院被告前案紀錄表在卷可稽。被告於前案強
    制戒治處分執行完畢後，5 年以內再犯本件施用第一、二級
    毒品罪，自應依法論科。
三、按刑事法若干犯罪行為態樣，本質上原具有反覆、延續實行
    之特徵，立法時既予特別歸類，定為犯罪構成要件之行為要
    素，則行為人基於概括之犯意，在密切接近之一定時、地持
    續實行之複次行為，倘依社會通念，於客觀上認為符合一個
    反覆、延續性之行為觀念者，於刑法評價上，即應僅成立一
    罪，有最高法院95年度台上字第1079號判決可資參照。蓋此
    種犯罪，只需包括論以一罪，已足以評價其不法內涵，無須
    另論以數罪，此即學理上所稱「集合犯」。而施用毒品具成
    癮性，甚難戒斷，施用者為追求快感並避免毒癮發作之痛苦
    ，須持續、密接施用毒品以解癮，是施用毒品行為，本質上
    具有反覆實施之特性，而多次施用毒品之犯行，社會通念亦
    認為客觀上符合一個反覆、延續性之行為觀念。又被告前經
    觀察、勒戒，已如前述，其於勒戒完畢後仍為本件多次施用
    毒品犯行，顯已具成癮之病患人格特質，主觀上當有不斷施
    用之犯意。綜上所述，被告犯行已符合集合犯之要件，揆諸
    上開說明，應認僅成立一罪。末按本件以集合犯論處，雖與
    先前實務見解認係成立連續犯不同，然此僅屬法律見解之變
    更，與新舊法比較無涉，附此明。
四、核被告所為，係犯毒品危害防制條例第10條第1 項之施用第
    一級毒品罪及第10條第2 項之施用第二級毒品罪。又被告持
    有毒品之後，進而施用，其持有之低度行為，均為施用之高
    度行為所吸收，均不另論罪。被告甲○○曾於84年間因違反
    懲治盜匪條例案件，經臺灣高雄地方法院以84年度訴字第17
    65號判決判處有期徒刑7 年6 月確定，於88年7 月29日縮短
    刑期假釋出監，於假釋期間內，因犯竊盜案件及違反毒品危
    害防制條例案件，臺灣高雄地方法院以90年度易字第4132號
    、91年度訴字第1525號判決，分別判處有期徒刑4 月、7 月
    ，經定執行刑10月確定，並撤銷上開假釋，與殘刑3 年1 月
    23日接續執行，甫於95年7 月16日縮短刑期執行完畢，有上
    開卷存臺灣高等法院被告前案紀錄表1 紙可查，其受有期徒
    刑之執行完畢後，5 年以內故意再犯本件有期徒刑以上之罪
    ，為累犯，應依刑法第47條第1 項之規定加重其刑。被告所
    犯上開二罪，犯意各別，行為互異，應分論併罰。又公訴人
    起訴被告於95年9 月23日各施用第一、二級毒品1 次外，其
    餘未經起訴部分，與起訴事實（95年9 月23日施用第一、二
    級毒品之行為）具有集合犯一罪關係，為起訴效力所及，本
    院自得一併審理。
五、原審予以被告論科，固非無見，惟查被告移送併辦施用第一
    、二級毒品犯行，與起訴事實具有集合犯一罪關係，為起訴
    效力所及，自應一併審理。原審未及審酌，自有未合。公訴
    人上訴意旨，執此指摘原判決不當，為有理由，自應由本院
    將原判決撤銷改判。審酌被告有施用毒品犯行，有上開被告
    前案紀錄表可查，竟再為本案犯行，足見其不思悔改，自制
    力亦顯不佳；惟考量被告坦承犯行，犯後態度良好，而其施
    用毒品行為於本質上係屬自我戕害行為，並未對社會造成直
    接而過鉅之損害，反社會性之程度應屬較低等一切情狀，分
    別量處如主文第2 項所示之刑，並定其執行之刑，以資懲戒
    。扣案注射針筒1 支，為被告所有且係供施用第一級毒品海
    洛因之用，業據被告於警詢時陳述明確，應依刑法第38條第
    1 項第2 款規定，宣告沒收之。
六、被告經合法傳喚，無正當理由不到庭，爰不待其陳述逕行判
    決。
據上論斷，應依刑事訴訟法第369 條第1 項前段、第364 條、第
371 條、第299 條第1 項前段、毒品危害防制條例第10條第1 項
、第2 項、第18條第1 項前段，刑法第11條前段、第47條第1 項
、第51條第5 款、第38條第1 項第2 款，判決如主文。
本案經檢察官陳宗吟到庭執行職務。
中　　華　　民　　國　　96　　年　　2 　　月　　15　　日
                  刑事第三庭    審判長法  官   周賢銳
                                      法  官   黃仁松
                                      法  官   謝宏宗
以上正本證明與原本無異。
施用第一級毒品部分如不服本判決應於收受本判決後10日內向本
院提出上訴書狀，其未敘述上訴理由者，並得於提起上訴後10日
內向本院補提理由書狀（均須按他造當事人之人數附繕本）「切
勿逕送上級法院」。
其他部分不得上訴。
中　　華　　民　　國　　96　　年　　2 　　月　　16　　日
　　　　　　　　　　　　　　　　　　　書記官   熊惠津
附錄本件判決論罪科刑法條：
毒品危害防制條例第10條第1項、第2項
施用第一級毒品者，處 6 月以上 5 年以下有期徒刑。
施用第二級毒品者，處 3 年以下有期徒刑。
                                                  W
